最高法院刑事判決　　　　　　　　　 111年度台上字第1259號
上　訴　人　蔡永昌




上列上訴人因加重詐欺等罪案件，不服臺灣高等法院中華民國11
0 年9月22日第二審判決（110年度上訴字第1965號，起訴案號：
臺灣新北地方檢察署109年度偵字第11977號），提起上訴，本院
判決如下：
    主  文
上訴駁回。
    理  由
一、按刑事訴訟法第377 條規定，上訴於第三審法院，非以判決
    違背法令為理由，不得為之。是提起第三審上訴，應以原判
    決違背法令為理由，係屬法定要件。如果上訴理由書狀並未
    依據卷內訴訟資料，具體指摘原判決不適用何種法則或如何
    適用不當，或所指摘原判決違法情事，顯與法律規定得為第
    三審上訴理由之違法情形，不相適合時，均應認其上訴為違
    背法律上之程式，予以駁回。
二、本件原審經審理後，認定上訴人蔡永昌有原判決事實欄（下
    稱事實欄）及其附表（下稱附表）一所示之犯行，因而撤銷
    第一審關於上訴人此部分科刑之判決，改判從一重論處上訴
    人如附表一編號1至3所示之3 人以上共同詐欺取財（下稱加
    重詐欺）既遂2罪刑及加重詐欺未遂1罪刑（其中附表一編號
    1另想像競合犯洗錢防制法第14條第1項之一般洗錢罪〈下稱
    一般洗錢罪〉；附表一編號2 另想像競合犯組織犯罪防制條
    例第3條第1項之參與犯罪組織及一般洗錢罪），併定應執行
    刑為有期徒刑1年5月，已詳敘其所憑證據及認定之理由，俱
    有卷存證據資料可資覆按。
三、按犯罪事實之認定，證據之取捨及其證明力如何，乃事實審
    法院自由判斷之職權，如其取捨證據不違背經驗法則與論理
    法則，即不得指為違法，而據為上訴第三審之理由。原判決
    係綜合全案辯論意旨及調查證據所得，依憑上訴人所為不利
    己之供述（上訴人於第一審審理時均為認罪之表示），證人
    即被害人蔡青樺、鍾鳳梅及葉森林分別於警詢時所為不利於
    上訴人之證詞，佐以如原判決第3、4頁所載之相關證據資料
    ，依法認定上訴人有事實欄及附表一所載加重詐欺既未遂、
    參與犯罪組織及一般洗錢之犯行。並就上訴人否認上開犯行
    及其所辯，如何俱不足採，而與上開不利上訴人之證據有所
    出入部分之證詞，如何不足採憑或不足為有利上訴人之認定
    ，亦依卷內證據資料予以指駁及說明。復就所確認之事實，
    敘明上訴人分別持扣案如附表二編號2、4所示金融卡領款前
    ，均先行確認該金融卡可否使用，且依指示至特定處所提領
    款項，並一再變更領款之地點，及每次提領定額之款項，倘
    如其所辯係在電動玩具場任職，何以不認識相關之同事，亦
    無任何聯繫之方式，更未曾至電動玩具場營業之處所，而所
    支領之報酬，亦非由電動玩具場發給，而係由上訴人自行於
    上開每次所領取之款項中拿取，顯然悖於常理；反與詐騙集
    團領款之方式及從所領款項扣取部分作為報酬之型態相符，
    亦與詐騙集團為規避遭循線查緝，多以金錢收購或其他方式
    取得他人之帳戶使用，惟為免所取得之帳戶原持有人掛失或
    前往報案，致該帳戶遭列為警示帳戶而無法提領款項，於使
    用前先行確認所取得之帳戶可否正常提領之情事，俱屬吻合
    ；酌以上訴人之智識程度，工作經驗及曾自行創業過，於本
    件事發時，已年滿59歲，足認其具備有相當之學識及社會經
    驗，豈會就上情絲毫不覺有異而未予查證，反而積極參與前
    開提領款項之行為，甚且於為警盤查時，佯稱係在收取會款
    ，以規避遭警查緝等情節，足認上訴人就本件參與詐騙集團
    有所認識，並與於通訊軟體Line暱稱「陳顧問」、「松哥」
    及綽號「阿福」等成年人具有共同為詐欺行為之合意及行為
    之分擔至明，所辯僅係應徵電動玩具場之工作，不知係參與
    詐騙集團云云，純屬卸責捏虛之詞，尚不足採信等旨。所為
    論斷，核與論理法則及經驗法則無違，亦無判決理由矛盾、
    證據調查職責未盡之違法。係屬事實審法院採證認事職權之
    適法行使，自不能任意指摘為違法。又上訴人於第一審審理
    時為認罪之表示，亦有第一審審理筆錄在卷可稽，上訴意旨
    所稱原判決認其於第一審審理時已坦承犯罪，及其先前酒駕
    犯行未受懲治，均係誤植云云，顯非依卷內資料而為指摘，
    難謂合法之上訴第三審理由。
四、上訴意旨置原判決之明白論敘於不顧，仍執於原審所辯相同
    各詞而指摘原判決採證不當，且謂：伊係依報紙之分類廣告
    去應徵工作，當電動玩具場之助手，不知道是從事詐騙行為
    云云，經核係持已為原判決指駁之陳詞再事爭執，或對於事
    實審法院採證認事職權之適法行使，徒憑自己之說詞及持相
    異評價，任意指為違法，或就不影響判決結果之枝節事項，
    執為指摘，並為事實上之爭辯，顯與法律規定得為第三審上
    訴理由之違法情形，不相適合。
五、綜上，應認上訴人本件上訴違背法律上程式，予以駁回。
據上論結，應依刑事訴訟法第395條前段，判決如主文。
中    華    民    國   111    年    3     月    30    日
                  刑事第五庭審判長法  官  吳  信  銘  
                                  法  官  何  菁  莪  
                                  法  官  梁  宏  哲  
                                  法  官  蔡  廣  昇  
                                  法  官  沈  揚  仁  
本件正本證明與原本無異
                                  書記官
中    華    民    國   111    年    4     月    11    日